【裁判字號】    90,交訴,80
【裁判日期】    901003
【裁判案由】    業務過失致死
【裁判全文】
臺灣臺中地方法院刑事判決                            九十年度交訴字第八號
    公  訴  人  臺灣台中地方法院檢察署檢察官
    被      告  乙○○
    選任辯護人  吳紹貴
右列被告因過失致人於死案件，經檢察官提起公訴（九十年度偵字第五四八０號、九
十年度偵字第九０七三號），本院判決如左：
    主  文
乙○○因過失致人於死，處有期徒刑捌月。緩刑參年。
    事  實
一、乙○○於民國（下同）九十年三月二日下午六時五十四分許，駕駛車牌號碼ＲＨ
    ─０三五七號自用小客車，沿台中市南屯區○○○路，由東往西行駛，行經台中
    市南屯區○○○路與培德路口之有行車管制號誌交岔路口時，其原應注意汽車駕
    駛人駕駛汽車，駕駛人應注意車前狀況，並隨時採取必要之安全措施，而依當時
    天候晴，暮光，路面乾燥平坦無障礙物，視距良好，又無不能注意之情形，竟疏
    未注意，在左轉培德路口時未注意車前況，並將車輛不當暫停於路口對向車道處
    ，適有蘇建安無照且酒後（其體內酒精濃度為七．三三mg/dl） 騎乘車牌號碼Ｉ
    ＭＣ─一六六號重機車搭載劉明仁，以約八十公里時速超速行駛，亦未注意車前
    狀況，自台中市南屯區○○○路，由西往東直行駛至，煞避不及，撞擊乙○○自
    用小客車左前車頭，蘇建安、劉明仁人車倒地後，蘇建安受有頭顱挫碎、腦質迸
    出、下肢開放性骨折等傷害；劉明仁受有創傷性肺部挫傷併出血、創傷性腹內出
    血併右側腎臟挫傷、左側股骨、脛骨及腓骨骨折、心肺衰竭等傷害，經送醫急救
    後，蘇建安於同年三月二日下午七時許不治死亡；劉明仁於同年三月七日凌晨一
    時十九分許不治死亡。乙○○則於肇事後，在未經有偵查權之機關或公務員發覺
    犯嫌前，向處理本件車禍之警員陳宏甲自首即陳明其為肇事者及肇事經過，並願
    接受裁判。
二、案經台中市警察局第四分局報請台灣台中地方法院檢察署檢察官相驗後自動檢舉
    ，並經劉明仁之父甲○○訴請偵查起訴。
    理  由
一、訊據被告乙○○對於右揭時地駕車肇事，致蘇建安、劉明仁二人死亡之事實，固
    直承不諱，惟矢口否認有過失情形，辯稱：伊駕車於前揭路口左轉時，速度甚慢
    ，於發現對方機車時隨即停住，實因對方機車速度太快，因而肇事，伊無過失云
    云。然查，右揭事實業據被害人劉明仁之父甲○○、被害人蘇建安之母蘇馮梅玉
    於警訊時及偵查中指述在卷，核與證人黃福進於警訊時證述之情節相符，並有道
    路交通事故調查報告表、車損及現場照片等附卷可稽，又本件車禍被害人蘇建安
    、劉明仁因此受傷死亡，亦經臺灣臺中地方法院檢察署檢察官督同檢驗員相驗屬
    實，製有勘驗筆錄、相驗屍體證明書、驗斷書及相驗照片在卷可憑。查依上開道
    路交通事故調查報告表現場圖所示，被告車輛呈左斜向停止在路口內對向車道處
    （車左側與對向路面邊線垂直距離一．０公尺、二．七公尺，被害人機車座墊遺
    在被告車左側方培德路口，近停止線處（距離０．五公尺），又被害人機車滑地
    痕跡及其他散落物均在被告車左後方路口轉角及附近等情，而被告在供稱：在被
    害人機車行向約三十公尺附近有局部工程施工致占據其機車行向道路等情（詳見
    初次鑑定意見書第伍、肇事分析(五)），並有被告提出之現場照片在卷可參，而被
    告復於審理時供稱：「在我停住時其機車距離我應尚有三十公尺遠，我發現他們
    在路障那邊時我即停住」等語，則被告於左轉時速度甚慢，其於左轉時自應注意
    其前方車輛之動向，其疏未注意，迨至發現對方機車時，雖暫予停住汽車行進，
    然其車輛已停於路口內對向車道內，被害人蘇建安騎乘機車亦未注意車前狀況，
    因而撞擊被告車輛之左前方部分，因而肇事，可見被告其於左轉時未及時注意其
    前方車輛之動向，迨至發現對方機車時，又不當暫停於路口內對向車道內肇事甚
    明。按駕駛人應注意車前狀況，隨時採取必要安全措施，道路交通安全規則第九
    十四條第三項定有明文。被告駕車自應注意上述道路交通安全規定，並不得暫停
    於對向車道內，又依附卷之交通事故調查報告表所載，本件肇事時天候晴，暮光
    ，路面乾燥平坦無障礙物，視距良好，則肇事當時，被告亦無不能注意之情事，
    其竟疏未注意車前狀況，在對向來車高速行駛而來時仍左轉彎將車輛不當暫停於
    路口，致蘇建安搭載劉明仁煞避不及擦撞倒地致受有頭顱挫碎等傷害，因而死亡
    ，被告之駕車失當行為，顯有過失（次因），雖被害人蘇建安酒後騎乘機車（其
    體內酒精濃度為七．三三mg/dl，有其就醫時之血液檢驗報告單一紙在卷可憑）
    ，又以時速八十公里超速行駛，復未注意車前狀況，亦為肇事原因（主因），與
    有過失，然非能因而解免被告之刑責。即本件曾送請台灣省台中市區車輛行車事
    故鑑定委員會鑑定結果，同此認定，有該委員會鑑定意見書一份在卷可參，又經
    台灣省車輛行車事故覆議鑑定委員會覆議鑑定結果，亦認定被告駕車左轉時停等
    位置不當之疏失責任，有該委員會函復在卷可按，益徵被告確有過失。且其過失
    行為與被害人死亡間具有相當因果關係。本件事證明確，被告犯行堪以認定。
二、核被告所為，係犯刑法第二百七十六條第一項過失致人於死罪。查公訴人係以犯
    刑法第二百七十六條第二項業務過失致人於死罪起訴，惟查公訴人起訴之犯罪事
    實並未敘明被告有以駕駛為業務之情形，而本院復查無被告確有以駕駛為業務之
    情形，是其起訴法條尚有未合，應予變更。被告以一過失行為致被害人蘇建安、
    劉明仁二人均死亡，係觸犯上開二過失致死罪名之想像競合犯，依刑法第五十五
    條規定應從一處斷。又被告於肇事後，在未經有偵查權之機關或公務員發覺為犯
    嫌前，並向到場處理之警員陳宏甲坦承其為肇事者及肇事經過，亦據被告供承在
    卷，核與證人陳宏甲於偵查中證述相符，即與自首之要件相符，依法應減輕其刑
    。爰審酌被告疏失肇事，致被害人二人死亡之結果，其為肇事次因，而被害人蘇
    建安騎乘機車有前述之過失情形且為肇事主因，被告業已與被害人家屬成立調解
    ，有調解書二份在卷為憑，犯後態度等一切情狀，量處如主文所示之刑。末查被
    告前未曾受有期徒刑以上刑之宣告，有台灣高等法院被告全國前案紀錄表在卷可
    參，其因一時大意，致犯刑章，歷此事件，信無再犯之虞，本院認為所宣告之刑
    以暫不執行為適當，爰並諭知緩刑三年，以促其注意改善。
據上論斷，應依刑事訴訟法第二百九十九條第一項前段、第三百條，刑法第二百七十
六條第一項、第五十五條、第六十二條前段、第七十四條第一款，罰金罰鍰提高標準
條例第一條前段，判決如主文。
中      華      民      國    九十      年      十      月      三      日
                                      臺灣臺中地方法院交通法庭
                                          法  官    張  國  華
右正本證明與原本無異
如不服本判決應於送達後十日內向本院提出上訴狀，上訴於台灣高等法院台中分院（
須附繕本）
                                          書記官
中      華      民      國    九十      年      十      月      八      日
刑法第二百七十六條第一項：因過失致人於死者，處二年以下有期徒刑、拘役或二千
                       元以下罰金。


司法院資訊處製作；財團法人民間司法改革基金會備份。
